【裁判字號】    98,交抗,2744
【裁判日期】    981116
【裁判案由】    違反道路交通管理處罰條例
【裁判全文】
臺灣高等法院交通刑事裁定            98年度交抗字第2744號
抗  告  人
即受處分人  甲○○
                    宜蘭縣宜蘭.
上列抗告人因違反道路交通管理處罰條例案件，不服臺灣宜蘭地
方法院，中華民國98年10月15日所為裁定（98年度交聲字第329
號），提起抗告，本院裁定如下：
    主  文
抗告駁回。
    理  由
一、按汽車駕駛人有飲用酒類或其他類似物後其吐氣所含酒精濃
    度超過每公升○‧二五毫克或血液中酒精濃度超過百分之○
    ‧○五以上之情形者，不得駕車；汽車駕駛人，駕駛汽車經
    測試檢定有酒精濃度超過規定標準之情形者，處新臺幣一萬
    五千元以上六萬元以下罰鍰；汽車駕駛人拒絕接受第一項測
    試之檢定者，處新臺幣六萬元罰鍰，並當場移置保管該汽車
    及吊銷該駕駛執照，道路交通安全規則第114條第2款、道路
    交通管理處罰條例第35條第1項第1款、第4項分別定有明文
    。
二、原裁定略以：
（一）證人即舉發員警李國裕已於原審調查時結證「98年7月29
      日晚上10時許，我身穿警察制服，騎警用機車執行巡邏勤
      務，途中獲110通報，指民眾報案稱『一名男子在宜興路
      一段與新民路路口疑似酒後駕車』，我就跟所長李鎮○○
      ○○路與新民路口查看，發現2978-VP號自小客車停放路
      邊，我上前查看發現異議人即受處分人打開車窗在車內睡
      覺，我叫醒異議人時，我聞到異議人身上有酒味，我就向
      異議人說『有喝酒不可以開車』，異議人說『我在車內睡
      覺等兒子來接我回去』，因為當時並沒有異議人酒駕的證
      據，我就繼續巡邏。之後再回到現場時，在宜興路二段72
      巷口附近發現2978-VP號自小客車正沿著宜興路由南往北
      （往礁溪方向）行駛於道路上，我就在當天晚上11時20分
      許，在宜興路二段與宜興路二段72巷交岔口處攔停2978-V
      P號自小客車，我請異議人下車，並對異議人說『你有喝
      酒，而且剛才車子是停放在新民路，我現在要對你實施酒
      測。』，但是異議人不願意配合警方實施酒測，在現場僵
      持一個多鐘頭，異議人還是不配合酒測，我就依法開立拒
      絕酒測之舉發單，並將異議人的車子吊走，當時異議人並
      未簽收舉發單，隔天異議人才來派出所簽收舉發單及領取
      車子。」等語綦詳（見原審卷第18至20頁），核與證人即
      另一在場目擊之員警李鎮北於原審調查時所結證「98 年7
      月29日晚上10時許，接獲民眾報案指稱在宜興路與新民路
      口有人疑似酒後駕車，我們穿警察制服，騎警用機車到場
      之後，發現駕駛人甲○○坐在2978-VP號自小客車內，我
      聞到他身上有酒味，我就跟他說『你有喝酒不要開車』，
      他說『我沒有開車，我已經請兒子來載』，我們就離開了
      。之後我們再回到現場時，在宜興路二段與宜興路2段72
      巷交岔口附近看到2978-VP號自小客車正沿著宜興路往北
      方礁溪方向行駛於道路上，我們就上前攔停2978-VP 號自
      小客車，駕駛人就是異議人甲○○，我們請他下車作酒測
      ，但異議人拒測，我們跟他說拒測會重罰，但他還是拒測
      ，我們就依法開單告發，當時異議人沒有簽收舉發單，隔
      天異議人到派出所時才簽收舉發單。」之情節相符（見原
      審卷第28至29頁）。而證人李國裕、李鎮北與異議人素不
      相識，並無宿怨，亦無仇隙，渠等顯無自陷於偽證罪之追
      訴而構詞誣賴異議人之理，故自不得以證人李國裕、李鎮
      北為本件開單告發之執勤員警，即全盤抹煞渠等在訴訟上
      之證人資格或其證詞之真實性。況且，異議人復已坦認「
      伊於98年7月29日晚上7時許起，在宜蘭縣宜蘭市○○路之
      口香亭餐廳飲酒，飲酒之前伊係將2978 -VP號自小客車停
      放於口香亭餐廳對面之宜興路與新民路交岔口附近之路邊
      。當天晚間飲酒結束後，伊離開口香亭餐廳時，因見2978
      -VP號自小客車停放位置之往來車輛很多，伊怕發生危險
      ，伊就將2978-VP號自小客車駛至宜興路二段與宜興路二
      段72巷交岔口附近停放。嗣於98年7月29日晚間11時20分
      許，警方在宜蘭縣宜蘭市○○路二段與宜興路二段72 巷
      交岔口處攔檢伊時，警方要求伊實施酒精濃度檢測，然伊
      拒絕，警方遂開單舉發伊拒絕實施酒測。」等情不諱（見
      原審卷第16至17、29頁）。「員警於98年7月29日晚間11
      時20分許，在宜蘭市○○路○段與宜興路二段72巷交岔口
      附近攔下異議人後，員警曾向異議人表示『剛才在新民路
      交岔口處已告訴你酒後不得駕車，你怎麼又將車子開來這
      邊。』等語，且當員警多次要求異議人實施酒測時，異議
      人始終拒絕施測。」等事實，亦經原審勘驗舉發員警所提
      出之蒐證錄影光碟查明屬實，並製有勘驗筆錄在卷可稽（
      見原審卷第30至32頁）。證人李國裕、李鎮北所為之前揭
      證詞應堪採信，異議人於98年7月29日晚間飲酒後，於當
      日晚間11時20分許，酒後駕駛2978-VP號自小客車沿宜蘭
      市○○路由南往北（往礁溪方向）行駛於道路上，嗣於宜
      蘭市○○路○段與宜興路二段72巷交岔口附近為警攔檢後
      ，拒絕接受酒精濃度測試檢定之違規事實，已足認定。異
      議人空言否認證人李國裕、李鎮北證詞之真實性，辯稱「
      98年7月29日晚間11時20分許，在宜蘭縣宜蘭市○○路二
      段與宜興路二段72巷交岔口處為警攔檢時，伊是坐在路旁
      石墩上，並非在駕駛2978-VP號自小客車中，伊自得拒絕
      警方之酒測。」云云，顯屬飾卸之詞，諉無足取。
（二）綜上所述，原處分機關所為之本件裁決，核與前舉道路交
      通管理處罰條例第35條第4項之規定相符，並無違法或不
      當之處，故異議人以首揭情詞，對於上開裁決提起異議，
      並無理由，應予駁回。原裁定認事用法，核無違誤。
三、抗告意旨略以：警方攔檢時，抗告人坐於路旁石墩上，非正
    駕車，且抗告人喝了少許酒，休息四小時，感覺神智清楚，
    體內酒精濃度應未超標，自得拒絕酒測。
四、本院查：抗告人自承喝酒，與證人李國裕於原審證稱：「有
    聞到抗告人身上酒味」情形相符，復參原審現場攔檢光碟勘
    驗筆錄，可認當時抗告人客觀上已呈現喝酒狀態。又警方第
    一次攔檢時抗告人所駕2978 -VP號自小客車係停放於宜興路
    一段與新民路路口，第二次攔檢時該車已在宜興路二段與宜
    興路二段72巷，縱抗告人稱第二次攔檢時係坐於石墩上未駕
    車，然抗告人於原審中稱：「我在宜興路的口香亭喝酒，警
    察攔檢的石墩是在宜興路二段與該路段72巷口，二者距離約
    一百多公尺」（原審卷第17頁）；「後來我沿著宜興路慢慢
    開，開到宜興路72巷口，我車停好，警察才到」（原審卷第
    29 頁）等語，顯見抗告人仍有酒駕行為。至抗告人體內酒
    精濃度是否超過0.25毫克，尚須經酒測研判，抗告人徒憑主
    觀自覺辯稱：「體內濃度未超標而有權拒絕酒測」云云，顯
    屬脫免罪責之詞，警方以客觀情形判斷抗告人有酒駕而執行
    酒測，於法有據，抗告人以陳詞認有權拒絕酒測，原裁定認
    事用法違誤不當，並無理由，本件抗告，應予駁回。
據上論斷，應依道路交通管理處罰條例第89條、道路交通案件處
理辦法第26條，刑事訴訟法第412條，裁定如主文。
中    華    民    國    98    年    11    月    16    日
                  刑事第九庭審判長    法  官  陳貽男
                                      法  官  周盈文
                                      法  官  何信慶
以上正本證明與原本無異。
不得抗告。
                                      書記官  鄒賢英
中    華    民    國    98    年    11    月    17    日


司法院資訊處製作；財團法人民間司法改革基金會備份。
